【裁判字號】    94,簡,774
【裁判日期】    950207
【裁判案由】    營利事業所得稅
【裁判全文】
臺北高等行政法院判決
                                     94年度簡字第00774號
原      告  竑碩有限公司
代  表  人  甲○○
被      告  財政部臺灣省北區國稅局
代  表  人  許虞哲（局長）
訴訟代理人  乙○○
上列當事人間因營利事業所得稅事件，原告不服財政部中華民國
94年6月2日台財訴字第09400006630號訴願決定，提起行政訴訟
。本院判決如下：
    主  文
原告之訴駁回。
訴訟費用由原告負擔。
    事  實
一、事實概要：原告90年度營利事業所得稅結算申報，原列報佣
    金支出新臺幣（下同）1,251,048元，經被告初查以其未提
    示佣金支付計算明細及仲介事實相關文件供核，否准認列。
    原告不服，主張已提示佣金支付計算明細及出口報單，請求
    重核云云，申請復查，未獲變更，提起訴願亦經決定駁回後
    ，遂提起本件行政訴訟。
二、兩造聲明：
    (一)原告聲明：訴願決定、原處分（復查決定）均撤銷。
    (二)被告聲明：駁回原告之訴。
三、兩造之爭點：
    (一)原告主張之理由：
      1.查原告於88年4月間與國外代理商簽約原約定佣金按出
        口貨物價款15％計算，惟89年底因逢全球不景氣，國外
        廠商除要求降價外，訂單也未如預期多，原告為能繼續
        經營，雖獲利微薄仍勉強接受訂單出口；另方面亦轉向
        國外代理商要求降低佣金比率，經多次協商，雙方同意
        自90年起暫時調降佣金比率為7%~10%，但該代理商僅願
        簽訂當年書面同意書而不願更改原已訂定之合約書。故
        自90年起，原告以該書面約定之佣金比率，經銀行以結
        匯方式支付國外代理商，原告亦已依規定將結匯證實書
        入帳，並於送查之帳證中依規定檢附佣金支付計算明細
        、出口報單、契約、匯出款單的水單及領取佣金的外國
        人護照影本、存摺影本、收據及合約供核，故原告以為
        所附資料已完備，被告對原告申報之佣金支出與原合約
        約定之佣金比例不符有所異議，惟未通知原告說明上情
        釋疑，且於原告查詢時，亦未有所回應，顯未善盡行政
        機關告知義務。
      2.又依被告援引營利事業所得稅查核準則 (下稱查核準則
        )第92條第1款、第4款及第5款第2目規定，原告已將前
        開支付證明入帳證中供核，並已提示合約為居間仲介事
        實之相關證明文件，故原告認已符合前揭準則第92條第
        1款及第5款第2目規定。至第92條第4款規定「外銷佣金
        超過出口貨物價款5%，經規定取得有關憑證，提出正當
        理由及證明文據並查核相符者，准予認定。」若被告曾
        通知原告提出相關說明與證明文據，縱原告之說明與證
        明文據不為被告認可時，依前揭規定，亦僅佣金支出超
        出出口貨物價款5%部分予以剔除，其5%以內應予認列。
        被告非但未通知原告提出說明，而逕將原告已申報之佣
        金支出全數剔除，自有違誤。
    (二)被告主張之理由：
      1.按「一、佣金或手續費支出，其立有契約者，應與契約
        之約定相核對，其超出部分應予剔除…四、外銷佣金超
        過出口貨物價款百分之五，經依規定取得有關憑證，提
        出正當理由及證明文據並查核相符者，准予認定。五、
        佣金支出之原始憑證如下…(二)支付個人之佣金應以收據
        或書有受款人姓名、金額及支付佣金字樣之銀行送金單
        或匯款回條為憑。」為行為時查核準則第92條第1款、
        第4款及第5款第2目所明定。
      2.原告係經營電子材料、設備批發業，90年度列報佣金支
        出1,251,048元，被告初查以其未提示佣金支付計算明
        細及仲介事實相關文件供核，否准認列。原告申請復查
        ，雖主張已提示佣金支付計算明細及出口報單，請重新
        查核，惟經依原告提示之帳證查核結果，其外銷佣金支
        付明細計算之佣金比例與佣金合約按出口貨物價款15﹪
        支付佣金之約定不符，原告亦未提出佣金超過出口貨物
        價款5%之正當理由及證明文據，且自復查、訴願階段，
        亦均未依前揭規定，提示足資證明系爭佣金支出之相關
        文件供核，自難信其主張為真實。故被告否准認列前開
        佣金支出，並無不合。
    理  由
一、按「營利事業所得之計算，以其本年度收入總額減除各項成
    本費用、損失及稅捐後之純益額為所得額。」所得稅法第24
    條第1項定有明文。又「佣金支出：一佣金或手續費支出，
    其立有契約者，應與契約之約定相核對，其超出部分應予剔
    除。…四外銷佣金超過出口貨物價款百分之五，經依規定取
    得有關憑證，提出正當理由及證明文據並查核相等者，准予
    認定。…五佣金支出之原始憑證如下：…(四)支付國外代理商
    或代銷商之佣金，應提示雙方簽訂之合約。已辦理結匯者，
    應提示結匯銀行書明匯款人及國外受款人姓名 (名稱)、地
    址、結匯金額、日期等之結匯證明；…」亦為行為時查核準
    則第92條第1款、第4款及第5款第4目所明定。
二、本件原告90年度營利事業所得稅結算申報，原列報佣金支出
    1,251,048元，被告初查以其未提示佣金支付計算明細及仲
    介事實相關文件供核，否准認列。原告不服申請復查，經被
    告依原告補提示之帳證查核後，以原告提出之外銷佣金支付
    明細計算之佣金比例與佣金合約之約定不符，且原告未提出
    其佣金超過出口貨物價款5%之正當理由及證明文據，仍維持
    原核定之事實，有原告營利事業所得稅結算申報書、被告核
    定通知書及復查決定書附原處分卷可稽，並為兩造所不爭，
    堪信為真實。
三、原告不服循序提起行政訴訟，主張：其與國外代理商之合約
    原約定佣金比例按出口貨價15%計算，因89年間適經濟景氣
    佳，乃重新約定佣金比例為7%~10%，並未逾原合約約定15％
    ，且原告已提出結匯之相關文件供核，被告不應全數否准認
    定等語。故本件厥應審究者，係原告列報之前開佣金支出，
    是否得列為營業費用而予以減除？
四、經查：
    (一)按當事人主張有利於己之事實者，就其事實有舉證之責任
      ，民事訴訟法第277條前段定有明文，依行政訴訟法第136
      條之規定，上開規定為行政訴訟程序所準用。又課稅處分
      之要件事實，基於依法行政原則，如所得稅有關所得計算
      基礎之進項收入，依上開規定，固應由稅捐稽徵機關負舉
      證責任；至有關所得計算基礎之減項，即成本與費用，則
      應由納稅義務人負舉證責任。故原告就其列報前開佣金支
      出，確有委託仲介銷貨之事實，應負舉證責任。
    (二)次按，佣金支出應以該經紀人、代理人或代銷商有無實際
      提供仲介勞務以為斷，若無實際提供仲介勞務，縱形式上
      具備有合約書及結匯支付證明，亦難謂該項支出為營業所
      需之必要或合理費用。原告主張其列報系爭八筆佣金支出
      計1,251,048元，係因委託外國人CHEN XIAO FANG仲介外
      銷貨物而給付之佣金等情，固提出佣金合約、外銷佣金支
      出明細表及彰化銀行開立之結匯收據為憑。惟查，依原告
      提出之前開八紙結匯收據，僅能證明原告曾匯付前開款項
      予該名外國人，尚不足以證明其匯款原因係支付90年度之
      外銷佣金；又依原告提出前開支出明細表所載各筆外銷貨
      物價款及對應之外銷佣金支付金額，相互核對計算結果，
      其各筆外銷佣金約佔該筆外銷貨物價款之7.43％～9.19％
      不等，核與原告提示前開佣金合約約定應按外銷貨物價款
      15％計算佣金等情不符，亦難認原告匯付之款項係依前開
      佣金合約給付之外銷佣金。至原告雖又訴稱因經濟景氣不
      佳，始與該名國外代理人協商調降佣金比例云云，惟未提
      出其他可資採信之書面契約或有關該名國外代理人提供仲
      介服務之相關往來傳真、電子文件等資料以供查核，空言
      主張亦難採信。此外，本院亦查無其他證據，足資證明原
      告列報之系爭佣金支出確為營業所需之必要或合理費用，
      故依前揭舉證責任分配原則，本件事實不明所生之不利益
      ，自應歸屬於負舉證責任之原告負擔。
五、綜上所述，原告既無法證明系爭佣金支出確有委託仲介銷貨
    之事實，被告核定否准認列為營業費用而予以剔除，並無違
    誤，訴願決定遞予維持，亦無不合，原告仍執前詞，訴請撤
    銷，為無理由，應予駁回。又本件應適用簡易訴訟程序，爰
    不經言詞辯論，逕為判決，併予敘明。
據上論結，本件原告之訴為無理由，爰依行政訴訟法第233條第
1項、第98條第3項前段，判決如主文。
中    華    民    國    95    年     2    月    7     日
                            第二庭  法  官  蕭惠芳
上為正本係照原本作成。
本件以訴訟事件所涉及之法律見解具有原則性者為限，始得於本
判決送達後20日內向本院提出上訴狀並表明上訴理由，如已於本
判決宣示後送達前提起上訴者，應於判決送達後20日內補具上訴
理由（均按他造人數附繕本），且經最高行政法院許可後方得上
訴。
中    華    民    國    95    年     2    月    8     日
                                    書記官  李淑貞


司法院資訊處製作；財團法人民間司法改革基金會備份。
